臺灣基隆地方法院刑事判決　　　　　　　 96年度易字第243號
公　訴　人　臺灣基隆地方法院檢察署檢察官
被　　　告　丙○○
上列被告因竊盜案件，經檢察官提起公訴（96年度偵字第658號
），本院判決如下：
    主  文
丙○○無罪。
    理  由
一、公訴意旨略以：被告丙○○與1 名真實姓名、年籍不詳之陳
    姓男子，共同基於意圖自己不法所有之犯意聯絡，於民國95
    年12月25日下午5時許（起訴書誤繕為5時31分許），在基隆
    市○○區○○路70號前，利用設在基隆市○○區○○路78號
    1 樓「興龍行」實際負責人甲○○所雇用之送貨司機林富豪
    （起訴書誤繕為林尤豪）停車卸貨，未將甲○○所有之車牌
    號碼6538 -FE號自用小貨車（下稱系爭車輛）引擎熄火之機
    會，徒手竊取系爭車輛及其上價值新臺幣（下同）6,000 元
    之雜貨。嗣於96年1月2日中午12時許，丙○○與陳姓男子將
    系爭車輛暫停在基隆市○○區○○街8 號前，該陳姓男子不
    知所蹤，而丙○○則坐在駕駛座右側座位睡覺，適為甲○○
    發覺，當場將系爭車輛鑰匙拔走，正當質問時，丙○○立即
    下車逃逸，惟丙○○逃去不遠，即遭甲○○逮捕，並扭送警
    局處理，因認被告涉犯刑法第320條第1項之竊盜罪嫌云云。
二、本件公訴意旨認被告涉有刑法第320條第1項之竊盜罪嫌，無
    非以被告之供述、被害人甲○○之證述，卷附贓物認領保管
    單、行車執照影本、警察局車輛協尋電腦輸入單、車輛車牌
    失竊作業-查獲車輛認可資料各1份、系爭車輛照片2 張，為
    其論罪依據。訊據被告堅詞否認有何竊盜犯行，辯稱：當天
    早上伊係在基隆火車站等人家叫臨時工，6 點左右，警察所
    提供2 張照片中之陳姓男子邀伊上車，說要載伊去平溪工作
    ，怎知道一上車坐在駕駛座右邊座位後，伊就睡著了，一直
    睡到中午12點，就看到有人拿棍子到車旁，打開車門要抓人
    ，才被嚇醒，伊就趕快跑，跑不遠就被抓到，不知道該陳姓
    男子之真實姓名年籍，亦不知如何聯絡等語。
三、按犯罪事實應依證據認定之，無證據不得認定犯罪事實；又
    不能證明被告犯罪或其行為不罰者，應諭知無罪之判決，刑
    事訟訴法第154條第2項、第301條第1項分別定有明文。次按
    認定不利於被告之事實，須依積極證據，苟積極證據不足為
    不利於被告事實之認定時，被告之抗辯或反證縱屬虛偽，仍
    不能以此資為積極證據應予採信之理由，即應為有利於被告
    之認定，更不必有何有利之證據；且認定犯罪事實所憑之證
    據，無論直接或間接證據，其為訴訟上之證明，須達於通常
    一般之人均不致有懷疑，而得確信其為真實之程度者，始得
    據為有罪之認定，倘其證明尚未達到此一程度，而有合理之
    懷疑存在時，尚難為有罪之認定基礎（最高法院30年上字第
    482號、第816號、76年台上字第4986號判例參照）。
四、經查：
(一)、程序方面：
  1.法院組織：
    按除簡式審判程序、簡易程序及刑事訴訟法第376條第1款、
    第2 款所列之罪之案件外，第一審應行合議審判，刑事訴訟
    法第284條之1定有明文，且業於本案繫屬（96年4 月18日）
    前經公布施行，又本件被告丙○○所犯為刑法第320條第1項
    之竊盜罪，係屬刑事訴訟法第376條第2款所列之罪，是本院
    依上開規定獨任進行審判程序。
  2.證據能力：
    證人蔡文欽於本院審理時之證述，經本院告以偽證罪之處罰
    規定後，始具結陳述，是上開證人於本院審理時之所證，應
    有證據能力，得作為本案之證據。另證人甲○○於檢察官偵
    查時之證述，亦係經檢察官告以偽證罪之處罰規定以後，始
    具結陳述，此有檢察官訊問筆錄暨證人結文在卷可考，是其
    任意性自已足供擔保；兼以未見檢察官有何違法取供而不具
    信用性之情事，應認上開證人於偵查中之證述「非顯不可信
    」，核與刑事訴訟法第159條之1第2 項規定相符，應認有證
    據能力，得作為本案之證據，先予敘明。
(二)、實體方面：
  1.系爭車輛（含其上價值6,000 元之雜貨）係「興龍行」實際
    負責人甲○○所雇用之送貨司機林富豪於95年12月25日下午
    5 時許，暫停在基隆市○○區○○路70號前卸貨時遭竊，林
    富豪並於同日時31分許向基隆市警察局第一分局忠二路派出
    所報案之事實，業據證人甲○○於96年1 月24日偵查中證述
    明確，並有甲○○出具之贓物認領保管單、所提出之行車執
    照影本、警察局車輛協尋電腦輸入單、車輛車牌失竊作業-
    查獲車輛認可資料各1 份在卷可按，是系爭車輛確係於上開
    時間、地點遭竊，固堪信為真實。
  2.然被告係於96年1月2日中午12時許，於停放在基隆市○○區
    ○○街8 號前之系爭車輛之駕駛座右側座位上睡覺時，為甲
    ○○發覺，甲○○持棍棒開啟車門，被告旋即逃跑，並經甲
    ○○追躡抓到等情，迭據被告於警詢、偵查及本院審理時供
    認在卷，核與證人甲○○於96年1 月24日偵查中證述之情節
    相符，是以，被告並非在竊取系爭車輛時遭發覺之事實，應
    堪認定。再者，遍查檢察官所提出之證據資料，並無人指認
    被告即為竊取系爭車輛之人，且被告乘坐於系爭車輛內被查
    獲之時間亦與系爭車輛遭竊之時間相隔多日，自遽難認被告
    即係竊取系爭車輛之人。至被告看到甲○○拿棍子至車門旁
    旋即逃跑，雖有可能係因知悉系爭車輛來源而心虛，然亦難
    因此而認其有竊取系爭車輛之犯行。
  3.另證人即員警蔡文欽於本院審理時到庭證稱：渠等確有調閱
    至臺北市○○路○段49號「全國加油站」調閱該加油站96年1
    月1日晚間6時40分許之監視錄影帶加以翻拍，因為在系爭車
    輛內發現有該加油站的發票，所以就去調閱該加油站之錄影
    帶，其等是依發票上的時間，比對監視錄影帶的時間，確認
    該名男子（非被告）就是駕駛系爭車輛的人，並加以翻拍成
    卷附2 張成年男子的照片（見偵查卷第14頁）等語在卷，雖
    被告於警詢及偵查中亦自承員警所提示監視錄影帶翻拍照片
    中之男子即係駕駛系爭車輛搭載伊之陳姓男子等情，惟實難
    以此遽認系爭車輛即係被告與該名男子所共同竊取。
  4.再者，被告自警詢、偵查、本院審理中始終否認系爭車輛為
    其所竊，雖其未能明確供出陳姓男子之真實姓名、住居所或
    聯絡方式，惟其中原因或係因被告的確不知，或係另有隱情
    ，或係被告不願使他人陷於刑事訴追，尚難因其未能明確供
    出上情，逕自推測系爭車輛係被告及陳姓男子共同竊取而得
    ；又縱認被告以前詞置辯不合情理，無足採信，然被告乘坐
    系爭車輛，其原因本可能有多端，縱認系爭車輛係在被告與
    該名陳姓男子共同持有中，然其等或係本於買賣，或係本於
    收受等原因而取得，並非僅可能因竊盜而取得系爭車輛。
五、綜上所述，被告被訴竊盜罪嫌尚屬不能證明。此外，復查無
    其他積極證據足資認定被告有何竊盜之犯行，揆諸揭法條規
    定及判例意旨，依法應為被告無罪之諭知。至被告是否另涉
    犯刑法第349 條之贓物罪嫌，茲因該部分犯罪事實與本案檢
    察官起訴被告竊盜之其基本社會事實並非同一，本院無從變
    更起訴法條逕予審究，自應由檢察官另行依法偵查，併予敘
    明。
據上論斷，應依刑事訴訟法第284條之1、第301條第1項，判決如
主文。
本案經檢察官乙○○到庭執行職務。
中　　華　　民　　國　　96　　年　　6 　　月　　5 　　日
                  刑事第一庭  法  官  許心
以上正本證明與原本無異。
如不服本判決應於收受本判決後10日內向本院提出上訴書狀，其
未敘述上訴理由者，並得於提起上訴後10日內向本院補提理由書
狀（均須按他造當事人之人數附繕本。）「切勿逕送上級法院」
中　　華　　民　　國　　96　　年　　6 　　月　　5 　　日
                              書記官  邱李和
